臺北高等行政法院判決　　　　　　　　　　　　　　　九十年度訴字第二八六一號
　　　　　　　　　　　　　　　.
　　原　　　告　尚品視聽企業有限公司
　　代　表　人　甲○○董事長.
　　訴訟代理人　張文寬律師
　　被　　　告　桃園縣環境保護局
　　代　表　人　朱九龍（局長）
　　訴訟代理人　乙○○
　　　　　　　　丙○○
　　　　　　　　丁○○
右當事人間因廢棄物清理法事件，原告不服桃園縣政府中華民國九十年三月五日九十
府法訴字第○四一一五二號訴願決定，提起行政訴訟。本院判決如左：
    主  文
原告之訴駁回。
訴訟費用由原告負擔。
    事  實
緣原告係屬廢棄物清理法規定應申報營業量及繳交回收清除處理費之業者，惟其民國
（以下同）八十九年三月至四月「廢電子電器物品」營業量未依規定期限申報及繳交
回收清除處理費，經行政院環境保護署於八十九年六月十五日以（八九）環署廢字第
○○三二八七六號函催告原告於文到七日內辦理申報繳費事宜。惟原告延至八十九年
七月十三日才完成申報繳費。案移被告遂依違反廢棄物清理法案件予以告發，並處原
告罰鍰銀元五萬元，折合新台幣十五萬元。原告不服，提起訴願，遭駁回後，遂向本
院提起行政訴訟。茲摘敘兩造之訴辯意旨如左：
甲、原告方面：
一、聲明：求為判決
１、訴願決定及原處分均撤銷。
２、訴訟費用由被告負擔。
二、陳述：
１、本件原告係進口貿易商，八十九年四月間，自國外進口彩色影像投射機三台，依
    廢物品及容器回收清除處理辦法第四條第一項規定：「業者應依中央主管機關核
    定之費率及其申報之營業量或進口量，繳交回收清除處理費用。」同辦法第七條
    規定：「業者應依其種類，於每單月份十五日前，向中央主管機關申報前二個月
    營業量或進口量。」本件原告自七十六年二月十八日成立以來，均按期申報並預
    繳回收處理費用，有關前述八十九年四月間進口之彩色影像投射機三台，應預繳
    之回收處理費新台幣三五七元，依法應於八十九年五月十五日之前，向主管機關
    申報及繳納。惟原告因內部人員交接，致該期疏未於限期內申報繳納，嗣由被告
    於八十九年六月十五日，通知原告於文到七日內，辦理申報繳納事宜。原告於收
    受後，已於八十九年七月十三日向主管機關補申報並補繳三、四月份應繳而遲延
    未繳之回收處理費新台幣三五七元。
２、依廢棄物清理法第二十三條之一第一項前段規定：「未依第十條之一第三項規定
    ，繳交回收清除處理費，經限期催繳仍不繳納者，．．．並處應收費用一倍至二
    倍之罰鍰。」本件原告雖非於被告催告之七日內繳納，惟在被告對原告為任何處
    罰前之八十九年七月十三日，原告已完成補申報八十九年三、四月進口量及補繳
    回收處理費新台幣三五七元。主管機關既無需就該已繳納之新台幣三五七元，將
    原告移送法院重複強制執行，亦不應處原告應收費用一倍至二倍之罰鍰，否則即
    非適法。不料被告在明知原告業於八十九年七月十三日補申報八十九年三、四月
    之進口量及補繳回收處理費新台幣三五七元完畢後，竟於一個半月後之八十九年
    八月三十一日，以桃環四字第0000000000號處分書，指稱原告違反廢
    棄物清理法第十條之一第二項及廢物品及容器回收清除處理辦法第四條、第七條
    之規定，依據同法第二十三條之一第一項後段之規定，裁罰原告銀元五萬元，即
    新台幣十五萬元之罰鍰，其裁罰之理由為：「迄八十九年六月三十日止，未依廢
    棄物清理法第十條之一規定，申報八十九年三、四月營業量及繳交回收清除處理
    費用。」
３、本件原告縱有被告所稱：未於被告催告之限期內，補申報及補繳回收處理費之情
    事，被告對原告之裁罰方式，應為廢棄物清理法第二十三條之一第一項前段：「
    經限期催繳而仍不繳納，處應繳納費用一至二倍之罰鍰。」本件原告在被告裁罰
    前之八十九年七月十三日業已補申報及補繳八十九年三、四月之回收處理費新台
    幣三五七元，並無仍不繳納之情事。雖原告並非於接獲被告八十九年六月十五日
    之通知書後七日內立即繳納，被告應裁罰之罰鍰，依法亦應為新台幣三五七元之
    一倍或二倍。至於廢棄物清理法第二十三條之一第一項後段所稱「違反同條文他
    項規定者」，係指違反同法第十條之一第七項：「物品或其包裝、容器有嚴重污
    染環境之虞者，中央主管機關得予以公告禁用或限制製造、輸入、販賣。」或同
    條第八項之情事而言，詎被告竟不當指稱原告違反同條第二項。
４、查廢棄物清理法第十條之一第二項係規定：「前項一般廢棄物之種類、物品或其
    包裝、容器之業者範圍，由中央主管機關公告之。其一般廢棄物之回收清除處理
    辦法，由中央主管機關會同中央目的事業主管機關訂之。」該一條文與同條第三
    項或第七項、第八項之規定，應不容混為一談。亦即如違反第三項之規定者，依
    同法第二十三條之一第一項「前段」處罰，違反第七項、第八項之規定者，依第
    二十三條之一第一項「後段」處罰。本件被告既認原告有違反同法第二十三條之
    一第一項前段：「未依第十條之一第三項規定繳交回收清除處理費，經限期催繳
    仍不繳納。」之情事，依一罪不兩罰之原則，原告即無再觸犯其他罪名之餘地。
    況同法第十條之一第二項內容，係中央主管機關公告一般廢棄物業者之範圍，及
    制定一般廢棄物之回收清除處理辦法之規定，與同條文第三項、第七項、第八項
    內容，性質毫不相同。不料被告竟自創新解，指原告除有違反同法第十條之一第
    三項之情事外，尚有違反同法第十條之一第二項之情事云云，誤解同法第十條之
    一第二項之規定，與原告之法定作為義務無關，而與中央主管機關公告一般廢棄
    物之業者範圍，及制定一般廢棄物之回收清除處理辦法之權責有關。原告不服，
    提起訴願，訴願決定機關亦以：「未依第十條之一第三項規定，繳交回收清除處
    理費，經限期催繳仍不繳納。」、「違反同條文他項（第二項）規定」為由，並
    認被告得依廢棄物清理法第二十三條之一第一項「後段」之規定，處原告罰鍰銀
    元五萬元云云，駁回原告之訴願，令人難以甘服。
５、被告辯稱：有關被告於八十九年八月三十一日以桃環四字第八九○○○四八○五
    九號處分書，對原告所為之裁罰，乃係因行政院環境保護署前於八十九年六月十
    五日以環署廢字第○○三二八七六號函，催告原告於十五日內補繳八十九年三、
    四月份之回收清除處理費，惟原告並未於催告之期限內繳納。該署乃於八十九年
    七月七日，以八十九環廢字第○○三七七六二號函，通知被告對原告執行處分。
    被告乃依廢棄物清理法第二十三條之一第一項（後段）之規定，於八十九年八月
    三十一日，以0000000000號處分書，處原告銀元五萬元之罰鍰。惟查
    ：
(1)、依廢棄物清理法第二十三條之一第一項前段規定：「未依第十條之一第三項規定
    ，繳交回收清除處理費者，經限期催繳仍不繳納者，移送法院強制執行，並處應
    繳納費用一倍至二倍之罰鍰。」法條文義極為明確，並無遇該等情事，即可依同
    條文第一項後段，處銀元二萬元以上、五萬元以下罰鍰之規定。
(2)、行政院環境保護署雖以原告有經限期催繳，而逾期未繳交八十九年三月至四月之
    回收清除處理費（新台幣三五七元）之情事，而通知被告對原告依法處罰，被告
    理應依同法第二十三條之一第一項前段規定，將原告移送法院強制執行（該部分
    已無必要，原告已於八十九年八月三十一日被告〈違法〉裁罰前之八十九年七月
    十三日繳交完畢），並處應繳納費用一倍至二倍之罰鍰。殊無依同法第二十三條
    之一第一項後段規定，違法裁罰原告銀元五萬元之權利。被告以本件係受行政院
    環境保護署通知而對原告為裁罰，作為其系爭違法處分應係合法處分之依據，難
    謂有理。
６、綜上所述，請判決如原告訴之聲明。
乙、被告方面：
一、聲明：求為判決如主文所示。
二、陳述：
１、按「公告指定業者除應向主管機關登記外，製造業者應按當期營業量、輸入業者
    應持向關稅總局申報進口量、容器材質等資料，於每期營業稅申報繳納前，依中
    央主管機關核定之費率，繳交回收清除處理費，作為資源回收基金．．．。」、
    「業者應依中央主管機關核定之費率及其申報之營業量或進口量，繳交回收清除
    處理費用。」、「業者應依其種類於每單月份十五日前向中央主管機關申報前二
    個月營業量或進口量，相關證明文件應留存備查」、「未依第十條之一第三項規
    定繳交回收清除處理費者，經限期催繳仍不繳納者．．．處應繳納費用一倍至二
    倍罰鍰；違反同條文他項規定者，處二萬元以上五萬元以下罰鍰．．．。」為廢
    棄物清理法第十條之一第三項暨廢物品及容器回收清除處理辦法第四條、第七條
    、第八條及廢棄物清理法第二十三條之一第一項規定。
２、原告八十九年三月、四月份「廢電子電器物品」營業量申報繳費應於八十九年五
    月十五日前完成，惟經行政院環境保護署八十九年六月十五日環署廢字第○○三
    二八七六號函催告原告於文到七日內依法辦理，然原告延至八十九年七月十三日
    始完成申報繳費，故仍屬逾期繳納，是以被告依據行政院環境保護署八十九年七
    月七日環署廢字第○○三七七六二號函對於原告執行八十九年八月三十一日桃
    環四字第0000000000號處分書。
３、按廢物品及容器回收清除處理費之申報與徵收，係由行政院環境保護署資源回收
    基金管理委員會負責辦理，被告係配合上級機關指示，依法開立罰單。
４、綜上所述，原告已違反廢棄物清理法第十條之一第三項暨廢物品及容器回收清除
    處理辦法第四條、第七條、第八條規定，被告依廢棄物清理法第二十三條之一第
    一項規定據以處罰，並無不合，請判決如被告答辯之聲明。
    理  由
一、按「物品或其包裝、容器經食用或使用後，足以產生下列性質之一之一般廢棄物
    ，致有嚴重污染環境之虞者，由該物品或其包裝、容器之製造、輸入、販賣業者
    負責回收清除、處理之：一、不易清除、處理。二、含長期不易腐化之成分。三
    、含有害物質之成分。四、具回收再利用之價值。前項一般廢棄物之種類、物品
    或其包裝、容器之業者範圍，由中央主管機關公告之；其一般廢棄物之回收清除
    處理辦法，由中央主管機關會同中央目的事業主管機關定之。」、「未依第十條
    之一第三項規定繳交回收清除處理費者，經限期催繳仍不繳納者，移送法院強制
    執行，並處應繳納費用一倍至二倍之罰鍰；違反同條文他項規定者，處二萬元以
    上五萬元以下罰鍰；經通知限期改善，仍未遵行者，按日連續處罰。」廢棄物清
    理法第十條之一第一項、第二項、第二十三條之一第一項分別定有明文。又按「
    業者應依中央主管機關核定之費率及其申報之營業量或進口量，繳交回收清除處
    理費用。中央主管機關應以前項費用成立資源回收管理基金（以下簡稱基金），
    並依基金收支保管及運用辦法設置資源回收管理基金管理委員會收支保管及運用
    。」、「業者應依其種類於每單月份十五日前向中央主管機關申報前二個月營業
    量或進口量，相關證明文件應留存備查。」，廢物品及容器回收清除處理辦法第
    四條、第七條亦各有明文。
二、本件原告係屬廢棄物清理法規定應申報營業量及繳交回收清除處理費之業者，惟
    其八十九年三月至四月營業（進口）量未依規定期限申報及繳交回收清除處理費
    ，經行政院環境保護署於八十九年六月十五日以環署廢字第○○三二八七六號函
    催告原告於文到七日內辦理申報繳費事宜。惟原告延至八十九年七月十三日才完
    成申報繳費，已違反廢棄物清理法之規定，案移被告遂依違反廢棄物清理法第十
    條之一第二項規定予以告發，並依同法第二十三條之一第一項處原告罰鍰銀元五
    萬元，折合新台幣十五萬元。原告不服，提起訴願，訴稱：原告成立於七十六年
    二月十八日，成立迄今均按期申報並無怠報情形發生。該期申報期間，因公司新
    舊任會計人員移交階段，以致疏忽延期提出申報。原告此次係屬初犯，請被告體
    恤以最輕罰則處罰云云。訴願決定機關以：經查本件原告係屬廢棄物清理法規定
    應申報營業量及繳交回收清除處理費之業者，惟其八十九年三至四月營業量未依
    規定期限申報及繳交回收清除處理費，經行政院環境保護署於八十九年六月十五
    日以環署廢字第○○三二八七六號函催告原告於文到七日內辦理申報繳費事宜。
    惟原告延至八十九年七月十三日才完成申報繳費，顯然已違反行政院環境保護署
    所訂廢物品及容器回收清除處理辦法第四條、第七條規定：「業者應依中央主管
    機關核定之費率及其申報之營業量或進口量，繳交回收清除處理費用」、「業者
    應依其種類於每單月份十五日前向中央主管機關申報前二個月營業量或進口量，
    相關證明文件應留存備查。」之規定。從而，被告依首揭法條規定處原告罰鍰銀
    元五萬元，折合新台幣十五萬元，依法並無違誤，原處分應予維持。
三、原告於本件行政訴訟中猶執前詞爭議，惟經本院審核右開被告所為處原告罰鍰銀
    元五萬元，折合新台幣十五萬元之處分所持之理由，及訴願決定機關決定駁回原
    告之訴願所持之理由，均無不妥。且按廢棄物清理法第十條之一第三項規定：「
    公告指定業者除應向主管機關登記外，製造業者應按當期營業量、輸入業者應按
    向關稅總局申報進口量、容器材質等資料，於每期營業稅申報繳納前，依中央主
    管機關核定之費率，繳交回收清除處理費用，作為資源回收管理基金，並應委託
    金融機構收支保管運用；其收支保管及運用辦法，由中央主管機關定之。該基金
    用於支付實際回收清除處理費用、補助獎勵回收系統、再生利用、執行機關代清
    理費用、中央主管機關評選之公正團體執行稽核認證費用、及其他經中央主管機
    關同意核准之用途。」，僅係規定製造業者或輸入業者應按當期營業量或按向關
    稅總局申報進口量、容器材質等資料，依中央主管機關核定之費率，繳交回收清
    除處理費用等，並未規定各該業者應於何時申報、繳交回收清除處理費用。至於
    各該業者應於何時申報、繳交回收清除處理費用，係於廢棄物清理法第十條之一
    第二項規定授權由中央主管機關會同中央目的事業主管機關訂定一般廢棄物之回
    收清除處理辦法。本件被告裁處原告罰鍰，並非因原告「未申報及繳交」其八十
    九年三至四月營業量，而是因原告「未依規定期限申報」其八十九年三至四月營
    業量，是原告所違反者為廢棄物清理法第十條之一第二項之規定，而非原告訴稱
    之同法條第三項之規定，自應依同法第二十三條之一第一項中段之規定，處二萬
    元以上五萬元以下罰鍰，而非依原告主張之依同條項前段「未依第十條之一第三
    項規定繳交回收清除處理費者，經限期催繳仍不繳納者，移送法院強制執行，並
    處應繳納費用一倍至二倍之罰鍰」之規定處罰，是原告之陳詞均不可採。從而，
    被告所為之上開處分，揆諸首揭規定，並無違誤，訴願決定予以維持，亦無不合
    。原告徒執前詞，訴請撤銷訴願決定及原處分，並無理由，應予駁回。
四、兩造其餘攻擊防禦方法與本件判決結果不生影響，故不逐一論述，併此敘明。
據上論結，本件原告之訴為無理由，爰依行政訴訟法第九十八條第三項前段判決如主
文。
中　　華　　民　　國　　　九十一　　　年　　　三　　　月　　　二十八　　日
　　　　　　　　　　　　　　　臺 北 高 等 行 政 法 院  第 三 庭
            　　                    審 判 長 法    官  徐 瑞 晃
                                             法    官  李 得 灶
                                             法    官　吳 慧 娟
右為正本係照原本作成。
如不服本判決，應於送達後二十日內，向本院提出上訴狀並表明上訴理由，如於本判
決宣示後送達前提起上訴者，應於判決送達後二十日內補提上訴理由書（須按他造人
數附繕本）。
中　　華　　民　　國　　　九十一　　年　　　三　　　　月　　二十八　　　日
            　　　　　　　　　　　　　　     書 記 官  林 玉 卿
